【裁判字號】    90,上訴,1606
【裁判日期】    901130
【裁判案由】    偽造貨幣
【裁判全文】
臺灣高等法院臺中分院刑事判決          民國九十年度上訴字第一六０六號
    上  訴  人  己○○
    上  訴  人
    即  被  告  丁○○
        〞      丙○○
        〞      乙○○
    右  三  人
    指定辯護人  本院公設辯護人  甲○○
右上訴人即被告因偽造貨幣案件，不服臺灣臺中地方法院中華民國九十年一月十八日
第一審判決（民國八十八年度訴字第二四八四號，起訴案號：臺灣臺中地方法院檢察
署民國八十八年度偵字第二一六五四號），提起上訴，本院判決如左：
    主   文
原判決關於乙○○部分撤銷。
乙○○無罪。
其他上訴駁回。
    事    實
一、丁○○（綽號阿彬）於民國（下同）八十八年間，經由陳培堂之介紹結識綽號「
    昌澤」之不詳真實姓名之人，因其知綽號「鳥頭」之吳振榮，可聯繫販賣偽鈔，
    且如介紹買賣成功，可從中抽取介紹費得利，遂於八十八年十月間，向綽號「昌
    澤」之人遊說購買偽鈔，經綽號「昌澤」之人表示願購買偽鈔花用，丁○○即於
    同年十月十五日左右，聯繫與之有犯意聯絡之吳振榮，再由吳振榮聯絡丙○○，
    丙○○亦基於共同之犯意聯絡，向真實姓名不詳之王姓成年男性賣主聯繫，並先
    由王姓賣主提供面額新台幣（下同）五百元、一千元之偽鈔各一張，經丁○○交
    付予「昌澤」驗貨，「昌澤」同意以一比四之比例，即以真鈔一千元兌換偽鈔四
    千元之比例購買偽鈔，丙○○於同年十月二十三日回電吳振榮稱，沒有問題，再
    由吳振榮聯絡丁○○告知要交易，約定於同年月二十五日晚上八時許，在台中市
    ○○路高速公路中清交流道附近，統聯客運休息站內交易，由綽號「昌澤」之人
    以五十萬元購買偽鈔二百萬元，並由丁○○轉知綽號「昌澤」之人。然嗣因偽鈔
    數量不夠，經協調後，改為以四十八萬元現金購買偽鈔一百九十二萬元。嗣二十
    五日晚上，丁○○邀約陳培堂駕駛車牌號碼Ｈ８—３３２３號自用小客車載其前
    往；吳振榮則邀同友人邱英哲、乙○○駕駛車牌號碼ＥＤ—９４７５號自用小客
    車前往；丙○○駕駛ＣＳ—３１０６號箱型車前往，當日晚上八時許，同至台中
    市○○路統聯客運休息站內會合，經丙○○聯繫賣主後，表示偽鈔數量不夠，「
    昌澤」復降為購買面額一百八十萬元之偽鈔，渠等人即就應先看貨（偽鈔）或是
    先看錢一事爭執，嗣綽號「昌澤」之人以賣主丙○○、吳振榮等人在場之人數較
    多，伊無欺騙賣主之可能為由，說服丙○○、吳振榮等人，即由丙○○聯繫該王
    姓賣主，同意先行驗貨，一行人改約至台中縣大雅鄉○○路一處空地進行交貨。
    吳振榮則改搭丙○○駕駛之上開箱型車，陳培堂搭載丁○○、綽號「昌澤」之人
    。同日晚上十一時許，渠等人分別駕車至台中縣大雅鄉○○路、民生路附近空地
    ，丙○○、吳振榮、陳培堂、丁○○、綽號「昌澤」之人駕車轉入神林路內之空
    地進行交易，嗣該王姓不詳真實姓名之人，另乘白色日產牌轎車一部抵達現場，
    並將內裝有一百八十萬元偽鈔（均為千元鈔）之紅色塑膠袋一袋，交由丁○○後
    旋即離去，丁○○將該袋偽鈔交予綽號「昌澤」之人查看偽鈔品質，經綽號「昌
    澤」之人查看後，再由丁○○將偽鈔，攜至丙○○駕駛之ＣＳ—３１０６號箱型
    車交給丙○○，丙○○再交付予在車上之吳振榮時，為埋伏現場之台中縣警察局
    烏日分局警員進行圍捕，丙○○旋駕駛上開箱型車逃逸，因而未遂，於逃亡途中
    ，由當時在車上之吳振榮（起訴書誤載為丁○○）將偽鈔拋出車外，經台中縣警
    察局烏日分局警員逮捕吳振榮、乙○○、邱英哲、丁○○、丙○○、陳培堂等人
    後，嗣再於丙○○駕車逃亡路線尋獲偽造之千元紙鈔三百二十五張，並由祕密証
    人提出丁○○前交予「昌澤」驗貨之五百元、一千元偽鈔各一張。
二、案經台中縣警察局烏日分局報請台灣台中地方法院檢察署檢察官偵查起訴。
    理    由
一、被告吳振榮、丁○○、丙○○三人，對右揭聯繫綽號「昌澤」之男子與王姓賣主
    交易偽鈔之事實，在原審或本院審理時均坦承不諱，渠等供述情節互核大致相符
    ，核與本案秘密證人於偵查中證述交易偽鈔之情節相符。而扣案之紙鈔（一千元
    三百二十六張、五百元一張），送鑑定結果，認送鑑新台幣一千元券上之同心圓
    印刷紋線、正反面套印圖案、浮水印等均與新台幣一千元樣張不符，該三二六張
    一千元鈔券均判係偽造；送鑑新台幣五百元券上之同心圓印刷紋線、浮水印及底
    紋印刷線等，均與新台幣五百元樣張不符，該五百元鈔券判係偽造，有內政部警
    政署刑事警察局八十九年一月二十六日刑鑑字第一０八０六號鑑驗通知書一紙在
    卷可稽。雖被告等均辯稱，偽鈔非渠等所有，渠等僅係居中連繫買賣事宜，並非
    買主或賣主，公設辯護人並以渠等所為，僅係幫助犯云云，而為被告等辯護。惟
    按刑法上之幫助犯，係指以幫助之意思，對正犯資以助力，而未參與實施犯罪之
    行為者而言，如就構成犯罪事實之一部，已參與實施，即屬共同正犯。被告吳振
    榮、丁○○、丙○○等三人，於丁○○覓得買主「昌澤」後，即居中連繫王姓賣
    主與「昌澤」二人相關交易之時間、場所、價格、數量等事宜，且於買賣交易時
    ，親自到場，當非僅係居間介紹，且王姓賣主到場後，僅交付偽鈔旋即離去，而
    由在場之丁○○、丙○○、吳振榮處理驗貨、交貨等事宜，顯然渠三人所為，已
    參與犯罪構成要件之行為，為分擔交易偽鈔犯罪行為之一部，自係共同正犯無訛
    ，要難以幫助犯論擬。是事証明確，渠三人右揭犯行，洵堪認定。
二、按刑法第一百九十六條所謂之貨幣，係指硬幣而言，本案交易之客體為偽造之新
    台幣紙鈔，乃屬偽造之通用紙幣，公訴人認係通用貨幣，容有誤會。核被告丁○○、丙○○二人所為，均係犯刑法第一百九十六條第三項、第一項之意圖供行使
    之用而交付偽造通用紙幣未遂罪。又本案買主為綽號「昌澤」一人，被告丁○○
    並非與之共同買受，參以丁○○於警訊時供稱：「因「山澤」（即「昌澤」）與
    我常常在台中市○○路翁記泡沫紅茶店相遇，主動與他搭訕，問他是否有需要使
    用偽鈔，我有門路可以用之不盡‧‧‧」等語，及王姓賣主先行交付伊偽造之五
    百元、一千元紙鈔供「昌澤」驗貨，交易當日並由王姓賣主將偽鈔一大袋交予丁○○轉交「昌澤」驗貨等節綜觀，應認被告丁○○係自始基於與賣方共同販賣偽
    鈔之意思而為，公訴人起訴意旨，認其係與綽號「昌澤」之男子間具有犯意聯絡
    及行為分擔，涉犯同法第一百九十六條第三項、第一項之意圖供行使之用而收集
    偽造貨幣未遂罪嫌，容有誤會，惟起訴法條相同，無庸變更起訴法條，附此敘明
    。被告丁○○、丙○○與已判決確定之吳振榮就上開犯行，與該真實姓名不詳之
    王姓成年男子間，具有犯意聯絡及行為分擔，均為共同正犯。渠等已著手於犯行
    ，惟因為警查獲而未得逞，為未遂犯，應依刑法第二十六條前段之規定減輕其刑
    。原審以被告丁○○、丙○○罪證明確，適用刑法第廿八條、第一百九十六條第
    三項第一項、第廿六條前段、第二百條，罰金罰鍰提高標準條例第一條。審酌被
    告等人犯罪之動機、目的，共同販賣偽鈔，混亂貨幣市場交易，危害金融秩序非
    輕，惟被告丁○○、丙○○僅係居中聯繫，並非實際之賣主，惡性較輕，及犯後
    均坦承犯行，態度尚稱良好等一切情狀，分別各量處有期徒刑一年八月。扣案偽
    造之紙鈔新台幣千元券三百二十六張、五百元券一張，係偽造之通用紙幣，另為
    被告吳振榮丟棄於路旁之偽鈔千元券一千四百七十五張（原為一千八百張，僅拾
    獲三百二十五張），雖未扣案，惟不能証明業已滅失，爰均依刑法第二百條之規
    定併予宣告沒收。經核並無違誤，被告丁○○、丙○○上訴意旨否認犯罪，為無
    理由，應予駁回。
三、公訴意旨略稱：被告吳振榮介紹販賣偽鈔時，邀同被告乙○○至現場為販賣偽鈔
    之事把風助勢。因認為被告乙○○涉嫌刑法第一百九十六條第三項第一項之意圖
    供行使之用交付偽造貨幣未遂罪云云。訊據被告乙○○，矢口否認有右揭犯行，
    辯稱：我當日是要南下台中找女友廖美淑，故拜託邱英哲開車載我，出發時，接
    到吳振榮之電話，稱其亦要去台中，要搭便車，說要去台中找朋友，渠三人一同
    至台中，到統聯客運休息站後，吳振榮叫我們開車跟著他，到大雅鄉空地時，吳
    振榮叫我們把車停在外面等他，後來就被警察查獲，我不知道吳振榮他們交易偽
    鈔之事云云。
四、本件公訴人認被告乙○○係受吳振榮之邀，同至現場為販賣偽鈔之事把風助勢云
    云，無非係以同案被告丁○○於警訊時指稱：「乙○○、邱英哲二人均是「鳥頭
    」（即吳振榮）從台北帶下來充當排場與把風」等語為據，惟查，被告丁○○於
    原審調查時陳稱：「我只認識乙○○，不知當日他們二人為何跟我們去」「（邱
    英哲、乙○○當日是你叫他們二人去？）沒有，我只跟吳振榮講而己」，參以被
    告吳振榮供稱，是沒駕照才搭乙○○之便車，不是叫他們來把風等語，可認丁○○上開於警訊所供，應係其個人臆測之詞，尚難因此認被告乙○○係應邀前來把
    風，而參與犯行。再查，被告乙○○為警查獲時，係與邱英哲同坐於車號ＥＤ─
    九四七五號之自用小客車內，該車停放於大雅鄉○○路與神林路口「紅蕃茄通訊
    行」前，而其餘被告吳振榮、丙○○、丁○○、陳培堂則係駕車進入神林路內約
    三十公尺之空地交易，針對此節，被告吳振榮於原審調查時供稱：我不想牽連邱
    英哲二人，才叫他們在外面等，我並不是叫他們把風等語，又查，被告乙○○停
    車之位置，距被告吳振榮等交易偽鈔之地點，相距三十公尺以上，且係停放於民
    生路及神林路路口處，而本案交易之地點，係於神林路內側之空地，前面緊臨馬
    路，左右皆可往來，有查獲警員王家裕當庭繪製之現場圖，及辯護人庭呈之現場
    照片一張在卷可稽，亦即被告乙○○乘坐車輛所在處，並非交易現場空地唯一之
    出入口，衡情苟被告乙○○與邱英哲，係在現場擔任把風工作，應係二人互守出
    入口以行之，殊無同坐於距現場三十尺公尺外，且非唯一出入口之車輛內之可能
    。觀之被告吳振榮在警訊及偵查中供稱：「我因無駕駛執照南下時不方便，故請
    乙○○、邱英哲隨行，他們對交易可說完全不知情」（見偵查卷第卅五頁正面、
    第一百七十七頁背面），更足證被告乙○○對於買賣偽鈔事，並未參與。又被告
    乙○○於事前不知情，縱至台中市○○路統聯客運休息站時，偷聽到買賣偽鈔事
    ，並受吳振榮之請，搭乘邱英哲所駕之車跟隨吳振榮之汽車至交易地點附近，惟
    查(一)縱使至客運休息站時，因偷聽而知悉吳某買賣偽鈔之事，但「知悉」與有意
    參與或幫助，並非等同，且當時既屬「偷聽」而得悉，可見從事偽鈔交易之人本
    不欲讓乙○○得悉其事，從而難認乙○○與吳振榮等係同夥；(二)被告乙○○自台
    北南下，係欲找女朋友廖美淑，而託邱英哲開車南下，吳振榮僅係搭便車等情，
    業據證人廖美淑及邱英哲、吳振榮分別於警訊或原審偵審中供述甚明，則被告乙○○、邱英哲同意吳振榮搭便車，受吳振榮之託請，駕車跟隨在後，亦屬人情之
    常，何況被乙○○並非駕車者（駕車者為邱英哲）更不能因其乘坐之汽車，在交
    易現場附近，遽予認定被乙○○參與或幫助吳振榮販賣偽鈔。是被告之犯罪，尚
    屬不能證明。原審疏未詳查，對於被告遽為論罪科刑，尚有未洽，公設辯護人上
    訴意旨指摘原判決此部分不當，為有理由，應由本院將原判決關於被告乙○○部
    分撤銷改判，此部分爰依法為無罪之諭知。
五、被告丁○○經合法傳喚，無正當理由不到庭，爰不待其陳述，逕行判決。
據上論斷，應依刑事訴訟法第三百六十九條第一項前段、第三百六十四條、第二百九
十九條第一項前段、第三百七十一條、第三百零一條第一項、第三百六十八條判決如
主文。
本案經檢察官戊○○到庭執行職務。
中      華      民      國      九十     年      十一     月     三十   日
                                    臺灣高等法院臺中分院刑事第五庭
                                          審判長法  官  袁  從  楨
                                                法  官  郭  同  奇
                                                法  官  胡  森  田
右正本證明與原本無異。
如不服本判決應於收受送達後十日內向本院提出上訴書狀，其未敘述上訴之理由者並
得於提起上訴後十日內向本院補提理由書（均須按他造當事人之人數附繕本）。
                                                書記官  王  瑩  澤
中      華      民      國      九十     年      十二     月     三     日
                                                                        Ｉ


司法院資訊處製作；財團法人民間司法改革基金會備份。
